【裁判字號】    99,交聲,99
【裁判日期】    990609
【裁判案由】    交管條例聲異
【裁判全文】
臺灣板橋地方法院交通事件裁定          99年度交聲字第99號
原處分機關  交通部公路總局臺北區監理所
異  議  人
即受處分人  吳尚謙即甲○○
上列異議人因違反道路交通管理處罰條例案件，對於交通部公路
總局臺北區監理所於民國98年12月18日以北監自裁字第裁40-CG0
000000號違反道路交通管理事件裁決書所為之處分，聲明異議，
本院裁定如下：
    主  文
異議駁回。
    理  由
一、異議意旨略以：異議人吳尚謙（原名甲○○，於民國99年1
    月8 日改名為吳尚謙）於98年2 月20日晚間8 時48分許，駕
    駛車牌號碼6075-RH 號自用小客車，在臺北縣中和市○○路
    與景平路口前，跨越雙白線，是前車因為要左轉而停止，致
    使隨行在後行進中的異議人車輛必須本能的變換車道，才會
    壓到雙白線，這樣也舉發，實在太嚴格而不恰當，故不服原
    處分，爰聲明異議，請求撤銷原處分云云。
二、按雙白實線設於路段中，用以分隔同向車道，並禁止變換車
    道；白虛線與白實線並列，設於路段中，用以分隔同向車道
    ，白實線側禁止變換車道或跨越，道路交通標誌標線號誌設
    置規則第149 條第1 項第7 款、第10款定有明文。次按汽車
    駕駛人，爭道行駛有任意跨越兩條車道行駛者，處新臺幣六
    百元以上一千八百元以下罰鍰；又汽車駕駛人有上開行為時
    ，除依原條款處罰鍰外，並予記違規點數一點，道路交通管
    理處罰條例第45條第12款後段、第63條第1 項第1 款分別定
    有明文。又按汽車駕駛人之行為經以科學儀器取得證據資料
    證明其行為違規，當場不能或不宜攔截製單舉發者，得逕行
    舉發；科學儀器應採固定式，並定期於網站公布其設置地點
    ，道路交通管理處罰條例第7 條之2 第1 項第7 款、第2 項
    亦分別定有明文。
三、經查：
  (一)本件異議人即受處分人甲○○於98年2 月20日晚間8 時48分
    許，駕駛其所有車號6075-RH 號自用小客車，在臺北縣中和
    市○○路與景平路口（往中和方向）前，因「跨越兩條車道
    行駛（雙白線禁止變換車道）」之違規，經臺北縣政府警察
    局交通大隊執勤員警錄影採證並製單舉發，嗣原處分機關於
    98年12月18日以北監自裁字第裁40-CG0000000號裁決書，依
    道路交通管理處罰條例第45條第12款之規定，裁處異議人罰
    鍰新臺幣一千八百元，並依同條例第63條第1 項第1 款之規
    定（裁決書漏載第1 款），記違規點數一點，異議人於98年
    12月23日收受該裁決書後，於98年12月31日提起聲明異議等
    情，有上開裁決書、交通部公路總局臺北區監理所送達證書
    、原舉發機關臺北縣政府警察局98年3 月5 日北縣警交大字
    第CG0000000 號舉發違反道路交通管理事件通知單（以下簡
    稱舉發通知單）及採證照片2 幀等件影本附卷可稽。
  (二)異議人固不否認其於前揭時地有駕駛上開自用小客車跨越兩
    條車道行駛之行為，惟以前詞置辯。經本院函請原舉發機關
    檢送採證錄影光碟到院，當庭勘驗該錄影光碟可知，異議人
    車輛行近中和市○○路與景平路口前，原在內側第1 車道，
    其車前方雖確有1 輛正在左轉之自用小客車，惟異議人車輛
    與前方車輛之間，相距尚有約1 個機車停等區之距離，此時
    異議人車輛即向右跨越雙白實線駛至右側車道（即內側第2
    車道），且此時，異議人之前方車輛係緩慢左轉行進中，並
    未停車，而該前方車輛打左轉方向燈後向左偏行的時間約在
    20時48分16.406秒，完成左轉的時間約在20時48分18.283秒
    ，該前方車輛完成左轉所費時間不到3 秒鐘，此有卷附採證
    錄影光碟內容擷取照片編號1 至編號4 可資佐證，是以異議
    人車輛與前方左轉車輛之間的距離，以及前方車輛左轉僅花
    費不到3 秒鐘等情觀之，異議人僅需稍微減速慢行，即可順
    利通過路口，並無異議人所謂「前車因左轉而停止」，致其
    「必須」跨越雙白實線變換車道行駛之可言。況且，劃設雙
    白實線之目的，係考量路口較為複雜之車行狀況，因而限制
    車輛行駛至路口時不得任意變換車道，以維護車流通暢並避
    免發生碰撞事故之危險，故於雙白實線路段禁止變換車道之
    禁制規定，所有駕駛人均應切實遵守，尚不得由駕駛人任憑
    己意跨越雙白實線變換車道。本件異議人駕車行經上開地點
    ，應待前方自用小客車左轉後，再循序前進，而不得跨越雙
    白實線變換車道，至為明確。異議人僅需稍微減速慢行，即
    可順利通過路口，卻不願意稍微減速慢行，無視於雙白實線
    而任意跨越之，猶以上開情詞置辯，無非卸責之詞，殊無可
    採。綜上，異議人駕駛上開自用小客車於前揭時間、地點，
    有任意跨越兩條車道行駛之交通違規事實，洵堪認定。
  (三)末查，異議人雖另辯稱其曾於98年4 月1 日以傳真方式提出
    申訴，惟經本院向原處分機關及原舉發機關分別函詢結果，
    原處分機關函覆稱「異議人於聲明異議狀中稱曾於98年4 月
    1 日向臺北縣政府警察局以傳真方式申訴，惟去電向該警局
    查詢，回覆無第CG0000000 號違規申訴紀錄，本所公文申訴
    系統亦無該違規之申訴紀錄」，有交通部公路總局臺北區監
    理所99年6 月1 日北監自字第0992021741號函1 件在卷可稽
    ，又原舉發機關函覆稱「本案經查本局未曾接獲甲○○君以
    傳真或其他任何方式於到案日期前向本局表示申訴意見或陳
    述意見」，有臺北縣政府警察局99年6 月4 日北縣警交字第
    0990082488號函1 件在卷可佐，足認異議人並未於舉發通知
    單上所載應到案日期即98年4 月4 日前到案。從而，原處分
    機關以異議人駕駛上開自用小客車於前揭時間、地點，有任
    意跨越兩條車道行駛之交通違規事實，依道路交通管理處罰
    條例第45條第12款規定及違反道路交通管理事件統一裁罰基
    準表之規定，以異議人逾應到案期限60日以上，裁處異議人
    罰鍰新臺幣一千八百元，並依同條例第63條第1 項第1 款規
    定，記違規點數一點，並無違誤，是本件異議為無理由，應
    予駁回。
據上論斷，應依道路交通管理處罰條例第87條第2 項，道路交通
案件處理辦法第19條，裁定如主文。
中    華    民    國    99    年    6     月    9     日
                        交通法庭  法  官  戴嘉清
以上正本證明與原本無異。
如不服本裁定應於送達後5 日內向本院提出抗告狀。
                                  書記官  廖貞音
中    華    民    國    99    年    6     月    9     日

司法院資訊處製作；財團法人民間司法改革基金會備份。
